【裁判字號】    99,訴,957
【裁判日期】    991231
【裁判案由】    商業會計法等
【裁判全文】
臺灣臺北地方法院刑事判決               99年度訴字第957號
公  訴  人  臺灣臺北地方法院檢察署檢察官
被      告  陳建安
            蔡志遠
上  一  人
選任辯護人  蕭世光律師
上列被告因違反商業會計法等案件，經檢察官提起公訴（99年度
偵字第8660號），本院判決如下：
    主  文
陳建安共同主辦會計人員，明知為不實之事項，而填製會計憑證
，累犯，處有期徒刑壹年貳月。
蔡志遠共同主辦會計人員，明知為不實之事項，而填製會計憑證
，處有期徒刑陸月，如易科罰金，以新臺幣壹仟元折算壹日。
    事  實
一、陳建安前於民國89年間，因詐欺案件，經本院以90年度易字
    第546號判處有期徒刑1年4月，並經臺灣高等法院以92年度
    上易字第2203號判決駁回上訴而確定，甫於93年10月29日因
    縮短刑期假釋出監，於94年5月28日假釋期滿未經撤銷而執
    行完畢。
二、蔡志遠為址設高雄市○○區○○路29號之天鼎科技有限公司
    （下稱天鼎公司）之實際負責人，負責主辦該公司之會計事
    務及財務，為商業會計法所稱主辦會計之人員及從事業務之
    人。緣陳建安於96年5月間，自德克精密科技有限公司（址
    設臺中市○里區○○街68號，下稱德克公司）之負責人張士
    仁處取得如附表一所示票面金額新臺幣（下同）86萬8,000
    元之支票1紙後，其與蔡志遠2人均明知天鼎公司與德克公司
    並無實際進行買賣快閃記憶體之交易，復明知天鼎公司曾於
    96年5月18日，與址設高雄縣鳳山市（業於99年12月25日改
    制為高雄市鳳山區○○○路145號之華南商業銀行鳳山分行
    （下稱華南鳳山分行）簽訂授信契約書，於該契約所定授信
    總額3200萬之範圍內，而為資金週轉所需之時，天鼎公司得
    提出交易發票及貨款支票，向該行辦理授信動撥借款及申請
    開立信用狀，竟為謀以上開支票向華南鳳山分行申請動撥借
    款及開立信用狀之目的，共同基於填製不實會計憑證及意圖
    為自己不法所有之犯意聯絡，由陳建安提供如附表一所示之
    支票1紙，佯為天鼎公司出售快閃記憶體與德克公司，所取
    得之貨款支票，並由蔡志遠在不詳地點，虛偽填製如附表二
    所示內容不實之統一發票1紙，藉以表彰天鼎公司於96年6月
    29日，出售德克公司總金額86萬8,000元之快閃記憶體後，
    於96年7月3日，其2人復偕同不知情之天鼎公司登記負責人
    陳慶芳、股東蔡志清持附表一、二所示之支票、發票及天鼎
    公司其餘交易之發票，共同前往前開華南鳳山分行，向該行
    不知情之承辦人員張淑芬表示：天鼎公司因資金週轉，需要
    動撥借款30萬元及開立金額為美金12萬4,962元之遠期信用
    狀云云，並交付如附表一所示之支票作為借款之擔保，及由
    陳慶芳、蔡志清為連帶保證人，致使華南鳳山分行承辦人員
    張淑芬誤信天鼎公司確有出售貨物與德克公司，德克公司有
    以附表一所示之支票支付貨款之情事，而核准動撥上開授信
    借款30萬元及開發金額12萬4,962元之遠期信用狀。陳建安
    、蔡志遠取得上開借款30萬元及金額12萬4,962元之遠期信
    用狀後，旋即朋分花用。嗣因華南銀行鳳山分行屆期提示如
    附表一所示之支票未獲兌現，逕向德克公司追索票款時，德
    克公司負責人張士仁始發覺有異，經檢察官循線調查，始知
    上情。
二、案經臺灣臺北地方法院檢察署檢察官自動檢舉偵查起訴。
    理  由
一、證據能力部分
(一)、按被告以外之人於審判外之陳述，雖不符刑事訴訟法第159
    條之1至第159條之4之規定，而經當事人於審判程序同意作
    為證據，法院審酌該言詞陳述或書面陳述作成時之情況，認
    為適當者，亦得為證據，刑事訴訟法第159條之5第1項定有
    明文。本件檢察官、被告陳建安、蔡志遠及被告蔡志遠之辯
    護人於本院審判程序時，就本判決所引用審判外之言詞或書
    面陳述，除被告陳建安爭執證人張士仁於偵查中所為之陳述
    ，屬審判外之陳述，無證據能力外，其餘均明示同意有證據
    能力，本院認該具有傳聞證據性質之證據，其取得過程並無
    瑕疵，且與待證事實具有關聯性，證明力非明顯過低，以之
    作為證據係屬適當，認俱得為證據。
(二)、被告陳建安爭執證人張士仁於偵查中檢察官面前經具結之證
    述，係屬審判外之陳述，無證據能力部分：
  1.按刑事訴訟法第166條以下規定之交互詰問，屬人證調查證
    據程序之一環，與證據能力係指符合法律規定之證據適格，
    亦即得成為證明犯罪事實存否之證據適格，其性質及在證據
    法則之層次並非相同，而被告、辯護人詰問權之行使與否，
    係有權處分，如欲行使，則證人於審判中，應依法定程序到
    庭具結陳述，並接受被告或辯護人等之詰問，其陳述始得作
    為認定被告犯罪事判斷之依據（參照司法院釋字第582號解
    釋），否則如未進行交互詰問之調查證據程序，讓被告或辯
    護人行使詰問權，則該有證據能力之證人陳述，即不得作為
    判斷之依據，惟其原有之證據能力並不因而喪失（最高法院
    97年度台上字第603號判決可資參酌）。
  2.證人張士仁之上開偵查中所為之陳述，對被告而言，固屬被
    告以外之人於審判外之言詞陳述，然其於檢察官偵查中所為
    之陳述，係經檢察官告以拒絕證言權、具結之義務及偽證罪
    之處罰後，再命其朗讀結文並具結後所為之陳述，有上開證
    人之結文在卷可稽。核其製作筆錄過程，並無違法取供述或
    證明力明顯過低之瑕疵，所為陳述蓋係出於供述者之真意，
    皆具信用性，揆諸上開說明，本屬有證據能力之證人陳述。
    且於本院審理時，已依人證調查程序，傳喚張士仁到場，命
    其立於證人之地位經公訴人、被告及辯護人當庭交互詰問，
    並使被告有與之對質及詰問之機會，認已完足為合法調查之
    證據，保障被告之對質詰問權，是縱使被告認上開證人於偵
    查中向檢察官所為之陳述不可採信，然上開證人既於本院審
    理期日到庭經公訴人、被告行交互詰問程序，已無妨害被告
    防禦權之虞，而完足為合法調查之證據，自得採為判決之基
    礎。綜上，以證人張士仁於偵查中檢察官訊問時所為之陳述
    ，於偵查中所為陳述作為證據，並無任何不當，依刑事訴訟
    法第159條之1第2項之規定，當具有證據能力。
(三)、至於被告陳建安於本院審理時，爭執公訴人所提出之證人張
    士仁於偵查中，在檢察事務官面前所為陳述之證據能力。本
    院審酌證人張士仁業經到庭作證結果，其於本院審理時所述
    與警詢中之陳述尚無明顯不符，是無引用其於偵查中，在檢
    察事務官面前所為陳述之必要，爰依刑事訴訟第159條第1項
    規定，認證人張士於偵查中，在檢察事務官面前所為之陳述
    ，無證據能力。
二、被告2人之辯解如下：
(一)、被告陳建安固坦承：確有交付附表一所示之支票與同案被告
    蔡志遠，並收受蔡志遠所交付之30萬元等情，惟矢口否認有
    何共同填製不實發票及詐欺取財之犯行。辯稱：附表所示之
    支票係張士仁交付給我，委託我幫他調借30萬元，並要我轉
    交給同案被告蔡志遠，剛好銀行貸款下來，蔡志遠有錢可以
    借給張士仁，我就把30萬元交給張士仁，並不知道蔡志遠拿
    附表一所示之支票去向銀行借款及開立信用狀，也不知道蔡
    志遠有開立附表二所示之統一發票云云。
(二)、被告蔡志遠就上揭事實，均坦承不諱。其辯護人則以：本件
    只有開立不實發票的問題，並沒有詐欺問題，因為附表一所
    示支票之民事糾紛，華南銀行告德克公司已獲得勝訴判決，
    華南銀行並沒有損失等語。
三、經查：
(一)、本件被告陳建安確有交付如附表一所示之支票與被告蔡志遠
    之事實，業據被告2人自承在卷。又被告蔡志遠復虛偽填製
    如附表二所示內容不實之統一發票1紙，並於96年7月3日，
    與被告陳建安偕同不知情之天鼎公司登記負責人陳慶芳持附
    表一、二所示之支票、發票及天鼎公司其餘交易之發票，前
    往上開華南鳳山分行，申辦動撥借款30萬元及開立金額為美
    金12萬4,962元之遠期信用狀，並交付如附表一所示之支票
    作為借款之擔保，華南鳳山分行因認天鼎公司確有出售貨物
    與德克公司，德克公司有以附表一所示之支票支付貨款之情
    事，而核准動撥上開授信借款30萬元及開立金額為12萬4,96
    2元之遠期信用狀等情，業據被告即證人蔡志遠供述明確，
    核與證人即天鼎公司登記負責人陳慶芳、證人即華南鳳山分
    行行員張淑芬證述情節大致相符，並有如附表一、二所示之
    支票、發票、華南銀行鳳山分行授信契約書（戶號00000000
    00000）、天鼎公司向華南銀行出具之授信動撥申請兼借款
    憑條、天鼎公司之開發信用狀申請書暨華南銀行高雄分行進
    口結匯證書附卷可稽（見99偵8660卷第33至42、46至55頁，
    本院卷第121頁）。而天鼎公司與德克公司間，確無如附表
    二之發票所載交易一節，亦據被告即證人蔡志遠供陳、證人
    即德克公司負責人張士仁證述綦詳。上揭事實，堪以認定。
(二)、被告陳建安辯稱：不知被告蔡志遠有填製如附表二所示內容
    不實之發票，亦不知被告蔡志遠有持所交付之附表一所示支
    票向銀行借款云云。惟查：
  1.證人即共同被告蔡志遠於偵查及本院審理時均證稱：因為當
    時天鼎公司營運狀況不好，被告陳建安說可以幫忙接一些客
    戶做些買賣，被告陳建安就拿附表一所示之支票給我，說是
    德克公司跟他調錢，後來又跟我說他跟德克公司有買賣交易
    ，我就開立附表二所示之發票，之後被告陳建安叫我拿附表
    一所示之支票去向銀行借款，我就載陳慶芳、蔡志清去銀行
    蓋章，款項有撥下來，被告陳建安應該有去，扣除部分款項
    後，餘款30餘萬元我拿現金到高雄被告陳建安的住處給他等
    語，核與證人即華南銀行鳳山分行行員張淑芬於本院審理時
    證稱：天鼎公司授信案件，是由陳慶芳及保證人蔡志清來跟
    我接洽的，因為他們都是保證人，對保的時候有來，不記得
    當天還有誰跟他們一起來，但是對於在庭穿橘色衣服的先生
    （即被告陳建安），我有印象，因為他都跟會陳慶芳一起過
    來銀行等語（見本院卷第133頁）大致相符。又華南銀行鳳
    山分行核撥之款項及開發之遠期信用狀款項，被告蔡志遠確
    有將其中30萬元之款項交付被告陳建安一節，亦據被告陳建
    安自承在卷，核與證人蔡志遠上開證述相符，足認被告確有
    參與本件向銀行申辦貸款之過程犯行甚明。其謂未參與一節
    ，要不足採。
  2.被告陳建安雖辯稱：因賣房子與陳慶芳，故陪同陳慶芳到銀
    行查貸款是否已核發云云。然查，證人張淑芬於本院審理時
    業已明確證稱：我是因為天鼎公司授信案件，才會對被告陳
    建安有印象，因為他都會跟陳慶芳一起來等語。查，證人張
    淑芬雖就本件授信案件，陪同案外人陳慶芳、蔡志清至銀行
    之人究有何人一節，雖無從記憶，惟其已明確證述確係因本
    件天鼎公司授信申請一案，始對被告陳建安有印象，而證人
    張淑芬與被告陳建安互不認識，倘非近距離之接觸，證人張
    淑芬豈有對其有如此深刻之記憶？參以，證人張淑芬與被告
    陳建安互不認識，應無設詞構陷之動機，且其所言亦核與證
    人即共同被告蔡志遠證述：被告陳建安應該有去一節相符，
    足認被告前往華南銀行與證人張淑芬會面之目的，確係與共
    同被告蔡志遠共同申辦本件貸款及開發信用狀甚明。被告上
    開置辯，要屬事後卸責之詞，洵無足採。
(三)、被告陳建安辯稱：係張士仁要求我幫他調錢，我才將支票交
    給蔡志遠，向蔡志遠調錢等語。惟查，證人即德克公司負責
    人張士仁於偵查及本院審理時均證稱：附表一所示之支票，
    是我開立並交給被告陳建安的，因為陳建安要買下德克公司
    ，要介紹別人來買我的公司，是要給他的傭金，我並沒有向
    被告陳建安借款30萬元等語，亦與被告陳建安上開所述相互
    矛盾，已難認何者所述屬實。至於證人即共同被告蔡志遠固
    亦證述：被告陳建安告知係張士仁向他調錢等語，惟其上開
    證詞亦係聽聞自被告陳建安，並未親身見聞張士仁持附表一
    所示之支票向被告陳建安調現之過程，亦不得僅以證人蔡志
    遠上開傳聞供述，遽為有利被告陳建安認定之依據。況被告
    陳建安向證人張士仁取得附表一所示之支票之原因，要與被
    告陳建安有無本件犯行無涉。被告陳建安既確有參與本件向
    銀行申辦貸款之過程，業經認定如前，縱令附表一所示之支
    票交付與被告陳建安之目的，確係證人張士仁向其借款之用
    ，亦無解於其成立本件犯行之責。
(四)、被告蔡志遠之辯護人辯以：本件華南銀行業向德克公司民事
    求償勝訴，並無損害，本件被告並無施用詐術等語。按刑法
    第339條第1項詐欺取財罪之成立，須行為人主觀上有為自己
    或第三人不法所有之意圖，客觀上係以詐術使人將本人或第
    三人之物交付為構成要件。而所謂以詐術使人交付財物，必
    須行為人確有施用詐術，被詐欺人因其詐術陷於錯誤，而交
    付財物之因果聯瑣。查，本件被告2人以附表一所示之支票
    充作德克公司支付天鼎公司貨款之票據，虛偽開立附表二所
    示之發票，向華南鳳山分行承辦人員張淑芬行使之，藉此表
    彰天鼎公司與德克公司間確有真實交易，准予動撥上開借款
    及開發遠期信用狀，業經認定如前。足認被告確有以天鼎公
    司與德克公司間之虛偽交易文件作為詐術手段，並向華南鳳
    山分行承辦人員張淑芬行使之，致使該分行承辦人員張淑芬
    陷於錯誤而准予動撥借款及開立信用狀，且其等獲取上開借
    款30萬元及面額美金12萬4,962元之遠期信用狀，與其等以
    天鼎公司與德克公司間之虛偽交易文件作為詐術手段，並施
    用之行為間，有因果關係，揆諸前開說明，被告2人所為，
    即與刑法詐欺取財罪之構成要件相符，要與華南鳳山分行事
    後是否已向支票發票人求償無涉。辯護人前開所辯，亦不足
    採。本件被告2人詐欺犯行，應堪認定。
(五)、綜上所述，本件事證明確，被告2人上開犯行，洵堪認定，
    其等所辯各節，均無足採，應依法論罪科刑。至於被告陳建
    安於本院辯論終結後，以書狀聲請再行傳喚證人即共同被告
    蔡志遠、證人張士仁、李世榮進行交互詰問，並聲請調閱臺
    灣高等法院臺中分行99年度上易字第494號案件之偵訊光碟
    及實施測謊一節，本院查證人蔡志遠、張士仁部分，業經本
    院於99年12月14日傳喚到庭進行交互詰問，係同一證據再行
    聲請；證人李世榮部分，及調閱另案偵訊光碟部分，亦與本
    件待證事實無涉，均認已無再行調查之必要性。至於被告聲
    請送測謊部分，惟本件待證事實既已臻明確，已如前述，且
    按測謊之證據方法，係依一般人在說謊時，會產生遲緩、緊
    張、恐懼、不安等心理波動現象，乃以科學方法，由鑑定人
    利用膚電測謊儀器，將受測候上開情緒波動反應予以紀錄，
    資以判斷受測者有無說謊，惟受測者可能因人格特性或對於
    測謊質問之問題無法真瞭解，致出現不應有之情緒波動反應
    ，此時若過於相信鑑定結果，反而有害於正當之事實認定，
    一般而言，受測者就否認犯罪之供述有無不實之情緒波動反
    應，不得為有罪或罪之唯一證據，是本院認被告此部分聲請
    亦無調查之必要性，應予駁回，併此敘明。
四、論罪科刑：
(一)、按商業會計法第71條第1款之填製不實會計憑證罪，犯罪主
    體必須為商業負責人、主辦及經辦會計人員或依法受託代他
    人處理會計事務之人員，係屬因身分或特定關係始能成立之
    犯罪。查，被告蔡志遠為天鼎公司之實際負責人，負責天鼎
    公司之發票開立及財務事務，業據被告蔡志遠自承在卷（見
    本院卷第56頁反面、第135頁），從而，被告蔡志遠應係商
    業會計法第5條第2款所稱主辦會計人員，為從事業務之人。
    而被告陳建安雖非天鼎之商業負責人、主辦或經辦會計人員
    ，惟與具有公司主辦會計人員身分之共同被告蔡志遠共犯本
    案，依刑法第31條第1項規定，仍應論以正犯。至於被告蔡
    志遠雖係天鼎公司之實際負責人，惟商業會計法第4條規定
    ：「本法所定商業負責人之範圍，依公司法、商業登記法及
    其他法律有關之規定。」），而公司法第8條規定：「本法
    所稱公司負責人：在無限公司、兩合公司為執行業務或代表
    公司之股東；在有限公司、股份有限公司為董事。公司之經
    理人或清算人，股份有限公司之發起人、監察人、檢查人、
    重整人或重整監督人，在執行職務範圍內，亦為公司負責人
    」，是尚難認實際負責人並屬商業會計法上所稱之商業負責
    人，檢察官起訴認被告蔡志遠係屬商業會計法所稱之商業負
    責人，容有誤會，併此敘明。
(二)、又按統一發票乃商業會計法第15條第1款所列之原始憑證，
    屬商業會計憑證之一種，商業負責人、主辦及經辦會計人員
    依營業稅法規定，於銷售貨物或勞務時，開立並交付予買受
    人之交易憑證，足以證明會計事項之經過，應屬商業會計法
    所稱之會計憑證；又商業會計法第71條第1款之主辦會計人
    員，以明知為不實之事項，而填製會計憑證之罪，原即含有
    業務上登載不實之本質，與刑法第215條從事業務之人明知
    為不實之事項而登載於業務上文書罪，皆規範處罰同一之登
    載不實行為，應屬法規競合，且前者為後者之特別規定，依
    特別法優於普通法之原則，自應優先適用商業會計法第71條
    論處（同院87年度台非字第389號、85年度台上字第3145號
    、97年度台上字第2915判決意旨可資參照）。查，被告蔡志
    遠為天鼎公司之實際負責人，負責該公司財務及發票事務之
    執行，而為商業會計法所規定之主辦會計人員，業如前述。
    其填製如附表二所示之不實統一發票，並與被告陳建安共同
    交付與華南鳳山分行不知情之承辦人員張淑芬而行使之，致
    張淑芬誤信天鼎公司與德克公司確有上開交易，而核准動撥
    借款30萬元及開立並交付美金12萬4,962元之遠期信用狀與
    被告2人。核其等所為，係犯商業會計法第71條第1款之填製
    不實會計憑證罪、刑法第339條第1項之詐欺取財罪。被告2
    人就上開犯行，有犯意之聯絡及行為之分擔，應論以共同正
    犯。又被告陳建安雖非天鼎公司之商業負責人、主辦或經辦
    會計人員，惟與具有公司主辦會計人員身分之共同被告蔡志
    遠共犯本案，仍應依刑法第31條第1項規定，論以正犯，已
    如前述。又因被告陳建安非天鼎公司之主辦會計人員，依刑
    法第31條第1項前段但書之規定，法院固尚有決定是否減輕
    其刑之裁量權，然本院審酌被告陳建安就本件犯行，係居於
    主導之地位，並與同案被告蔡志遠朋分花用詐欺所得之款項
    ，其以不實交易貸款方式，詐取上開款項，影響金融秩序甚
    鉅，故認無援引前開規定，為被告陳建安減輕其刑之必要，
    併此敘明。又被告2人所犯上開商業會計法第71條第1款之填
    製不實會計憑證罪、詐欺取財罪，僅有自然行為概念之一行
    為，且係基於一個意思決定為之，自應評價為一個犯罪行為
    ，屬一行為觸犯數罪名之想像競合犯，應依刑法第55條之規
    定，從一重之商業會計法第71條第1款之填製不實會計憑證
    罪處斷。被告陳建安前已有有如事實欄一所載之刑事前科紀
    錄，甫於93年10月29日因縮短刑期假釋出監，於94年5月28
    日假釋期滿未經撤銷而執行完畢等情，其於有期徒刑執行完
    畢後5年內，故意再犯本件有期徒刑以上之罪，為累犯，應
    依刑法第47條第1項規定加重其刑。至於被告蔡志遠於97年
    間，固曾因妨害自由案件，經臺灣高雄地方法院以98年度易
    字第299號判處有期徒刑4月，復經臺灣高等法院高雄分院以
    98年度上訴字第1256號判決駁回上訴確定，於99年1月20日
    易科罰金執行完畢等情，亦有臺灣高等法院被告前案紀錄表
    在卷可按。惟其所犯妨害自由案件之犯罪時間、刑之執行完
    畢時間，均係在本件犯行後，要與刑法第47條第1項之累犯
    要件不符，檢察官起訴書誤載為累犯前科，容有誤載，應予
    更正。
(三)、爰審酌被告蔡志遠為天鼎公司之實際負責人及主辦該公司會
    計人員，其與被告陳建安2人明知天鼎公司與德克公司間，
    並無實際銷售之營業行為，竟虛偽開立如附表二所示之不實
    統一發票，進而持向華南鳳山分行承辦人員張淑芬行使之，
    致使張淑芬陷於錯誤，而予以核准動撥借款及開立遠期信用
    狀，從中牟利，足生損害於華南鳳山分行對於貸放款業務管
    理之正確性，並受有上開之損害，復考量被告陳建安犯後否
    認犯行，被告蔡志遠犯後坦承犯行，及被告陳建安、蔡志遠
    於上開犯行，分別居於主導、受支配之地位，暨其2人犯罪
    動機、目的、手段等一切情狀，分別量處如主文所示之刑，
    並就被告蔡志遠所宣告之刑，諭知其易科罰金之折算標準。
據上論斷，應依刑事訴訟法第299條第1項前段，商業會計法第71
條第1款，刑法第11條、第28條、第339條第1項、第31條第1項前
段、第55條、第47條第1項、第41條第1項前段，刑法施行法第1
條之1，判決如主文。
本案經檢察官張成業到庭執行職務。
中    華    民    國    99    年    12    月    31    日
                  刑事第十四庭  審判長法  官  吳冠霆
                                      法  官  陳琪媛
                                      法  官  李殷君
以上正本證明與原本無異。
如不服本判決應於收受送達後10日內向本院提出上訴書狀，並應
敘述具體理由；其未敘述上訴理由者，應於上訴期間屆滿後20日
內向本院補提理由書（均須按他造當事人之人數附繕）「切勿逕
送上級法院」。
                                      書記官  殷玉芬
中    華    民    國   100    年    1     月    5     日
附錄本判決論罪科刑法條全文：
商業會計法第71條
商業負責人、主辦及經辦會計人員或依法受託代他人處理會計事
務之人員有下列情事之一者，處5年以下有期徒刑、拘役或科或
併科新臺幣60萬元以下罰金：
一、以明知為不實之事項，而填製會計憑證或記入帳冊。
二、故意使應保存之會計憑證、會計帳簿報表滅失毀損。
三、偽造或變造會計憑證、會計帳簿報表內容或毀損其頁數。
四、故意遺漏會計事項不為記錄，致使財務報表發生不實之結果
    。
五、其他利用不正當方法，致使會計事項或財務報表發生不實之
    結果。
中華民國刑法第339條
意圖為自己或第三人不法之所有，以詐術使人將本人或第三人之
物交付者，處5年以下有期徒刑、拘役或科或併科1千元以下罰金
。
以前項方法得財產上不法之利益或使第三人得之者，亦同。
前二項之未遂犯罰之。
附表一：
┌──┬──────┬─────┬────────┬────┬─────┐
│編號│票載發票日期│   票號   │    付款銀行    │發票人  │金額(元)  │
├──┼──────┼─────┼────────┼────┼─────┤
│ 1  │96年9月30日 │AA0000000 │臺灣銀行復興分行│德克公司│86萬8,000 │
└──┴──────┴─────┴────────┴────┴─────┘
附表二：
┌──┬──────┬─────┬────┬─────┬───────┐
│編號│發票日期    │發票金額  │買受人  │發票號碼  │品名及數量    │
├──┼──────┼─────┼────┼─────┼───────┤
│ 1  │96年6月29日 │868,000元 │德克公司│TU00000000│快閃記憶體合計│
│    │            │          │        │          │10736只       │
└──┴──────┴─────┴────┴─────┴───────┘

司法院資訊處製作；財團法人民間司法改革基金會備份。
